臺灣高等法院民事判決　　　　　　 100年度建上更(一)字第11號
上　訴　人　力拓營造股份有限公司
法定代理人　洪全福
上　訴　人　東元電機股份有限公司
法定代理人　劉兆凱
上　訴　人　三門聯合建築師事務所
法定代理人　白省三
共　　　同
訴訟代理人　謝佳伯律師
複　代理人　張斐雯律師
被 上 訴人　內政部營建署
法定代理人　葉世文
訴訟代理人　何兆龍律師
上列當事人間請求給付工程款事件，上訴人對於民國98年12月8
日臺灣臺北地方法院98年度建字第10號第一審判決提起上訴，並
為訴之追加，經最高法院發回第一次更審，本院於100年7月19日
言詞辯論終結，判決如下：
    主  文
上訴及追加之訴均駁回。
第二審及追加之訴（除確定部分外）暨發回前第三審訴訟費用，
由上訴人負擔。
    事實及理由
壹、程序方面：
    按訴之變更或追加，於訴狀送達後，非經他造同意，不得為
    之，但請求之基礎事實同一者，不在此限，為民事訴訟法第
    446條第1項、第255條第1項第2款所明定。本件上訴人原依
    爰依兩造間契約約定、民法第491條第1項、第227條之2第1
    項規定起訴請求，嗣於本院二審程序，追加併依民法第179
    條規定之法律關係請求法院擇一判決（99年度建上字第11
    號卷，第120頁背面），經核上訴人所為訴之追加與起訴時
    之主張，均係基於上訴人為被上訴人施作經濟部南港展覽館
    工程所挖出之混凝土塊、磚塊、塑膠類及木頭等營建混合物
    之清運工作，因而支出費用之同一基礎事實，依上開規定，
    應予准許。
貳、實體方面：
一、上訴人起訴主張：伊等於民國（下同）93年2月13日與上訴
    人簽訂內政部營建署暨所屬各機關統包工程採購契約（下稱
    系爭契約），以總價新台幣（下同）35億9313萬5000元承攬
    經濟部南港展覽館新建工程（下稱系爭工程）。嗣上訴人力
    拓營造股份有限公司（下稱力拓公司）整地時，在系爭工程
    坐落之基地地表下，掘出被上訴人於招標文件所附地質鑽探
    報告（下稱系爭鑽探報告）中所無之大量混凝土塊、磚塊、
    塑膠類及木頭等營建混合物（下稱系爭營建混合物），伊等
    依約原無清運處理義務，係經濟部國貿局（下稱國貿局）94
    年4 月22日會議決議結果指示，乃為處理，並經兩造會同相
    關機關人員及台北市大地工程技師公會（下稱大地技師公會
    ）4次會勘後，確認扣除土方之系爭廢棄物數量共計20,600
    立方公尺。其後伊等於95年7月23日全部清運完畢，支出清
    運處理費用41,312,235元，並經監造單位函知後，於95年9
    月19日向被上訴人請求辦理追加系爭廢棄物處理費用，詎被
    上訴人竟以系爭工地現況並無改變，拒絕辦理契約變更追加
    。為此，依系爭契約第13條第1項約定，民法第227條之2第1
    項、第491條第1項等規定，訴請被上訴人給付41,312,235元
    及自起訴狀繕本送達翌日起本案判決確定日起至清償日止按
    年息百分之5計算之利息（原審就上開部分為上訴人敗訴之
    判決，經上訴人提起上訴，並在本院前審追加依民法第179
    條不當得利法律關係為請求，並請求擇一為有利判決，經本
    院前審依民法第227條之2第1項規定判決被上訴人應給付
    41,312,235元，及自本判決確定日之翌日起算之法定遲延利
    息部分，並駁回逾此所為請求（含上訴及追加之訴關於自起
    訴狀繕本送達翌日起本案判決確定日前一日之法定遲延利息
    部分），被上訴人不服提起上訴，經最高法院發回更審；至
    上訴人逾此範圍之請求，業據原審及本院前審判決駁回確定
    在案，非本院審理範圍。）並上訴聲明：
    (一)原判決廢棄。
    (二)上開廢棄部分，被上訴人應給付上訴人41,312,235元，
        及本案判決確定日起至清償日止，按年利率5%計算之利
        息。
    (三)願供現金或等值之銀行可轉讓定期存單或其他有價證券
        為擔保，請准宣告假執行。
二、被上訴人則以：依系爭契約第4條第2項、第3項、第14條第1
    項第4款第1點及第17條第4項第4款約定，辦理地質鑽探及處
    理系爭營建混合物，皆屬上訴人原承攬契約範圍內之工項，
    且依系爭契約第6條第3項第1款後段、第3項第2款前段、第6
    項約定，系爭工程屬統包工程，系爭費用已包含於約定總價
    ，兩造復未變更系爭契約，且契約成立後亦無發生客觀事實
    之變更，當無情事變更原則之適用。至於國貿局於94年4月
    22 日會議及伊於94年8月19日會議紀錄內容，僅在促請上訴
    人處理系爭營建混合物，非在通知上訴人辦理契約變更，是
    上訴人自不得為本件請求。況上訴人縱得依民法第491條第1
    項、第179條、第227條之2規定請求，其請求權亦已罹於時
    效而消滅等語，資為抗辯。並答辯聲明：
    (一)駁回上訴及追加之訴。
    (二)如受不利判決，願供擔保請准免為假執行。
三、兩造不爭執事項：
（一）上訴人向被上訴人承攬系爭工程，該工程發包時，投標須
      知中檢附之建築計畫說明書附有南港經貿園區○○○段地
      質鑽探報告（下稱系爭鑽探報告），兩造嗣於93年2月13
      日簽訂系爭契約。
（二）上訴人力拓公司於進行工區整地時，陸續於基地（下稱系
      爭土地）地表下挖掘出數量甚多系爭營建混合物（即混凝
      土塊、磚塊、塑膠類及木頭等），力拓公司於94年3月11
      日函知監造單位及北區工程處此種情形。
（三）94年4月22日國貿局召集處理系爭營建混合物事宜會議，
      嗣被上訴人於94年8月19日召集系爭工程相關問題研商會
      議，會中並就系爭營建混合物案討論並作成「一、有關營
      建混合物比例部分委請大地技師公會儘速確定數量，俾利
      估算所需增加之處理費用金額。二、本案鑑定結果完成後
      ，國貿局將徵詢法律顧問意見，如臺肥公司或臺北市土地
      重劃大隊在實務及法律上可不必負擔相關處理費用，請依
      行政程序簽陳部次長建議本案工程準備金支付」之決議。
（四）國貿局於94年4月28日委請大地技師公會就系爭營建混合
      物之數量進行鑑定。兩造分別於94年7月13日、94年10月6
      日、95年2月16日、95年6月28日會同相關機關人員及大地
      技師公會，共進行4次會勘，大地技師公會作成營建混合
      物鑑定工作報告書（即原證8-1），該報告書第七章之結
      論記載：判定之總土方量為30365立方公尺，扣除一般土
      方含量後，營建混合物體積為20599.5立方公尺（即系爭
      營建混合物），但非屬廢棄物清理法之廢棄物。大地技師
      公會所為上開鑑定工作報告書，未參考行政院內政部營建
      剩餘土石方處理方案規定為之。
（五）系爭工程於96年11月29日完工。
四、兩造之爭點及論斷：上訴人主張伊等承攬系爭工程，於整地
    時，在系爭基地地表下，掘出鑽探報告中所無之系爭營建混
    合物，伊等依約原無清運義務，惟因國貿局94年4月22日會
    議決議結果指示伊為系爭營建混合物之清運，被上訴人自應
    給付伊等所支出之清運費用等語，為被上訴人所否認，並以
    前揭情詞置辯。是本件爭點厥為：上訴人依系爭契約第13條
    第1項第1款、3款約定、民法第491條第1項、第179條、第
    227條之2第1項規定之法律關係，請求被上訴人給付系爭款
    項，有無理由，上訴人前揭請求權是否已罹於時效而消滅等
    項，茲分論如下：
（一）關於上訴人本於系爭契約第13條第1項第1款、第3款約定
      請求部分：
  １、本件兩造關於契約變更之約明載於系爭契約第13條第1至4
      項。而參諸該第13條第1項第1至3款約定：「甲方（即被
      上訴人）於必要時得通知乙方（即上訴人）變更契約。除
      契約另有規定外，乙方於接獲甲方通知後，應向甲方提出
      契約標的、價金、履約期限、付款期程或其他契約內容須
      變更之相關文件。」、「乙方於甲方接受其所提出須變更
      之相關文件前，不得自行變更契約。除甲方另有請求者外
      ，乙方不得因第一項（甲方）之通知而遲延其履約責任」
      、「甲方於接受乙方所提出須變更之事項前，即請求乙方
      先行施作或供應，其後未依原通知辦理契約變更或僅部分
      辦理者，應補償乙方所增加之必要費用。本工程因事實需
      要，甲方有隨時書面通知乙方辦理契約變更之權利，乙方
      不得拒絕。」內容，可知該條項乃兩造依政府採購法第63
      條第1項、行政院公共工程委員會92年3月12日修正發布之
      採購契約要項第20點規定所為採購機關因必要變更契約時
      之程序約定，而非屬廠商聲請變更契約之程序約定（原審
      卷(一)第17頁背面參照）。至於廠商依約可聲請變更契約者
      ，僅限於該條第3項所稱契約所使用之建材有原標示廠牌
      或型號不再製造供應、分包廠商不再營業、因不可抗力因
      素須更換、較原標示更優或有利於被上訴人之情形，始得
      為之（原審卷(一)第18頁參照），且前揭契約變更均須經兩
      造合意作成書面紀錄並簽名或蓋章，始生拘束兩造之效力
      （該條第4項約定參照）。而查，本件上訴人雖依系爭契
      約第13條第1項第1、3款約定主張系爭契約已為變更云云
      ，惟就被上訴人有因系爭營建混合物之清運，曾依前揭契
      約約定通知渠等辦理契約變更，渠等亦依約提出契約標的
      、價金、工期等變更之相關文件，經兩造合意作成書面紀
      錄，並簽名或蓋章等有利於己之事實，迄未舉證以實其說
      ，是渠等依前揭契約約定主張契約已為變更，要難憑採。
  ２、至於上訴人雖執94年4月22日國貿局就系爭營建混合物召
      集會議之決議（下稱940422會議決議）、被上訴人於94年
      8月19日召開系爭工程相關問題研商會議決議（下稱94081
      9決議），主張被上訴人默示同意依系爭契約第13條第1項
      約定為契約變更云云，惟查：
 （1）94年4月22日國貿局就系爭營建混合物召集會議，係基於
      系爭工程屬政府重大工程建設項目之一，工期不可延宕，
      為請相關單位合作、排除困難，以利施工之目的而為，當
      次會議僅就系爭營建混合物臨時堆置地點借用事宜、數量
      之確認及運離等事為討論及決議，至於該營建混合物之棄
      置時間及行為人、事責分擔等項，則未加決議一節，參諸
      940422會議決議記載「…（二）…等相關單位於本（22）
      日下午3時會定本工程監造商、統包商至現場會勘後，另
      擇期召開後續處理事宜。（三）…爰擬向臺灣肥料股份有
      限公司暫時借用緊鄰之空地，做為臨時堆置之用，俾供本
      部（局）立即委請公正第三單位評估上開營建混合物等之
      數量，並由統包商迅速運往再利用機構處理…（四）有關
      本案發掘大面積營建混合物，其棄置單位及棄置時間為何
      ？又無法確認棄置單位時，應循何途徑釐清確認，俟上述
      不明液體經檢驗公司提交檢驗報告後一併處理。」（原審
      卷(一)第37頁）等語即明，尚難執前揭會議決議認兩造就系
      爭營建混合物之清運一事，有辦理契約變更之合意。
 （2）嗣被上訴人於94年8月19日召開系爭工程相關問題研商會
      議，固就系爭營建混合物之處理一案，加以討論，惟僅決
      議如下：「一、有關營建混合物比例部分委請大地技師公
      會儘速確定數量，俾利估算所需增加之處理費用金額。
      二、本案鑑定結果完成後，國貿局將徵詢法律顧問意見，
      如臺肥公司或臺北市土地重劃大隊在實務及法律上可不必
      負擔相關處理費用，請依行政程序簽陳部次長建議本案工
      程準備金支付」（原審卷(一)第95、96頁），其中除請大地
      技師公會儘速確定系爭營建混合物比例數量，以利估算所
      需增加之處理費用金額外，就相關處理費用負擔責任歸屬
      、費用之經費來源等，則決議待鑑定結果完成後，徵詢法
      律顧問意見，並未作成：系爭營建混合物清運非屬系爭契
      約工作範圍、該清運費用應由被上訴人負擔、兩造應就系
      爭營建混合物之清運辦理契約變更之決議，是上訴人據之
      主張被上訴人默示同意依系爭契約第13條第1項約定為契
      約變更云云，自非可採。
 （3）況查，系爭工程監造單位於95年7月25日就系爭營建混合
      物相關費用函請被上訴人核示辦理，上訴人於95年9月19
      日向被上訴人請求辦理追加系爭營建混合物處理費用；被
      上訴人則於96年1月12日函覆上訴人，明示拒絕辦理契約
      變更等情，為兩造所不爭執（原審卷(一)第93、38、39、41
      頁），益證被上訴人並無默示同意依系爭契約第13條第1
      項第1款、第3款約定為契約變更之事。至於監造單位雖於
      95年7月25日向被上訴人呈報：統包商申請系爭營建混合
      物增減費用案之事實與數量經4次會勘已獲確認完成，而
      關於其相關費用部分應依原契約規定辦理，新增項目部分
      建請與統包商另行辦理議價程序等事項，請被上訴人核示
      辦理（原審卷(一)第93頁）、95年10月13日再向被上訴人呈
      報關於統包商申請系爭營建混合物增減費用案，經概估結
      果為44,432,572元，但其新增項目部分之單價，應依約辦
      理議價程序，以符契約精神，請被上訴人審核後酌處等事
      項，建請被上訴人續行後續程序（原審卷(一)第40頁），惟
      監造單位呈報被上訴人之意見，不能拘束被上訴人，亦無
      從以監造單位呈報意見函文副本抄送上訴人之舉（未經被
      上訴人核示），逕認其屬被上訴人依系爭契約第13條第1
      項第1款所為變更契約之通知，是監造單位意見尚不足證
      明兩造就系爭營建混合物清運一事有變更契約之合意，要
      難執以為對上訴人有利之認定。
 （4）又依系爭契約第13條第1項為採購機關於必要時得變更契
      約之約定，該條項變更契約之約定屬被上訴人之權利，其
      是否行使以具體實現權利之內容，繫諸被上訴人之自由決
      意，被上訴人於行使權利前，既無附條件法律行為存在之
      可言，則上訴人主張被上訴人不依前揭系爭契約第13條第
      1項規定行使變更契約權利，係故意阻止系爭契約變更條
      件之成就，應視為被上訴人已為契約變更，被上訴人縱未
      通知渠等辦理契約變更，仍應依系爭契約第13條第1項第3
      款約定，補償上訴人因此所增加之費用云云，自無可取。
  ３、據上，本件系爭工程既未經兩造依系爭契約第13條第1項
      第1款、第3款變更契約，則上訴人依此約定而向被上訴人
      請求系爭款項，洵屬無據。從而，兩造於此法律關係下，
      另爭執系爭契約變更所增加之費用是否應包括於系爭合約
      之契約價金範圍內、上訴人得請求因此減省之費用、增加
      收益及得請求之款項各如何、上訴人前揭請求權是否已罹
      於時效而消滅等項，核與上開結論即不生影響，無再行論
      列之必要，併予說明。
（二）關於上訴人本於民法第179條規定請求部分：
      按「無法律上之原因而受利益，致他人受損害者，應返還
      其利益。雖有法律上之原因，而其後已不存在者，亦同。
      」雖為民法第179條所明定。惟查：(1)本件系爭工程係以
      統包辦理招標，屬統包工程採購契約；系爭工程事項如建
      築計畫說明書所示，包括基礎完成、結構體地下室樓板完
      成等階段一節，業據被上訴人於投標須知第10條明示，並
      經兩造於系爭契約前言、第4條第1項約明（原審卷(一)第13
      、19頁），而基礎工程則包含挖土、土方運棄及證明等項
      土方工程，則據被上訴人提出兩造不爭執其真正之工程明
      細表可參（本院99建上字第11號第214-216頁）；(2)又營
      建工程剩餘土石方之種類，包括建築工程、公共工程及相
      關拆除施工所產生之剩餘泥、土、砂、石、磚、瓦、混凝
      土塊等物（行政院92年9月16日修正發布之營建剩餘土石
      方處理方案第貳點規定參照）；又「營建工程剩餘土石方
      (即餘土)」及「營建廢棄物」（指建築工程、公共工程施
      工所產生之剩餘土石方、磚瓦、混凝土塊等），有別於施
      工所產生之金屬屑、玻璃碎片、塑磟類、木屑、竹片、紙
      屑、瀝青等「事業廢棄物」（廢棄物清理法第二條、臺北
      市營建工程剩餘土石方及營建廢棄物資源處理場設置及管
      理暫行要點第二點、臺北市營建廢棄土管理要點第二點〈
      100年1月4日廢止〉規定參照），惟本件參諸兩造於系爭
      契約第17條第4項(二)、(四)及第15項約明：本工程施工期
      間，上訴人應隨時清除工地內及工地週邊道路一切廢料、
      垃圾…其所需費用概由上訴人負責。上訴人不得非法棄
      置土石、廢棄物。系爭工程如產生500立方公尺以上之
      剩餘土石方者，除另有規定外，乙方應在開工前，提出剩
      餘土石方棄運計畫，敘明其棄土之位置，棄運之路線等相
      關資料，送請甲方核備，並據以執行，其改變者亦同。可
      見上訴人依約應清運（棄）者包含土石及廢棄物，而廢棄
      物並不以營建廢棄物為限。從而，上訴人開挖基地施工產
      生之土石方、廢棄物之清運處理，屬上訴人之契約義務一
      事，即堪認定。從而，上訴人開挖基地為基礎工程之施作
      時，挖除之土方（總量為3036 5立方公尺），縱含有體積
      達20599.5立方公尺之系爭營建混合物（含混凝土塊、磚
      塊、塑膠類及木頭等營建廢棄物及非營建廢棄物），惟因
      土石方、廢棄物等之清運處理既係上訴人本於兩造間系爭
      契約而為，屬其所負契約義務之履行，被上訴人本於系爭
      契約定作人地位受此利益，自非無法律上原因甚明。是上
      訴人主張系爭營建混合物非剩餘土石方，伊無清運義務云
      云，並依民法第179條規定，請求被上訴人給付清運系爭
      營建混合物款項，亦屬無據。另兩造於此法律關係下，另
      爭執上訴人是否受有損害、系爭清運費用是否應包括於契
      約價金範圍內、被上訴人是否受有利益、上訴人得請求之
      款項若干及其前揭請求權是否已罹於時效而消滅等項，核
      與上開結論即不生影響，無論列之必要，併予說明。
（三）關於上訴人本於民法第227條之2第1項規定請求部分：
  １、按民法第227條之2第1項所謂之情事變更，係指契約成立
      後，其成立當時之環境或基礎等客觀事實發生變動，非當
      事人所得預料者而言。
  ２、經查：(一)兩造於訂約前均未發現系爭基地含有系爭營建混
      合物，為渠等所不爭執；(二)本件依系爭契約第4條關於統
      包工程範圍及項目記載：「…二本工程之基地現場勘查，
      含地上、地下構造物、管線等（現況測量圖《即系爭鑽探
      報告》由甲方《即被上訴人》提供參考）。三乙方（即上
      訴人）應依建築技術規則規定辦理基地地質鑽探、試驗及
      測量。…」，第17條系爭契約第17條第4項(二)、(四)及第15
      項約明：本工程施工期間，上訴人應隨時清除工地內及工
      地週邊道路一切廢料、垃圾等物，其所需費用概由上訴人
      負責。不得非法棄置土石、廢棄物。系爭工程如產生500
      立方公尺以上之剩餘土石方者，除另有規定外，乙方應在
      開工前，提出剩餘土石方棄運計畫，敘明其棄土之位置，
      棄運之路線等相關資料，送請甲方核備，並據以執行，其
      改變者亦同等語（原審卷(一)第13、22頁）；被上訴人並將
      基地地質鑽探列為工作內容，並就之為勞務報酬之估算（
      預算），亦有工程總表可參（本院99 建上字第11號第214
      頁），足見兩造於簽立系爭契約時已言明土地地下構造物
      之勘查及鑽探等均屬被上訴人之工程項目，系爭鑽探報告
      僅係供被上訴人參考，並約定施工產生之土石方、廢棄物
      ，不限種類、性質，均由被上訴人負責棄運。據此，本件
      系爭營建混合物於系爭契約成立時既已存在，僅係上訴人
      因參考系爭鑽探報告，對系爭基地地下構造物有所誤認，
      即足認定。從而，本件系爭營建混合物既非契約成立後有
      何客觀事實發生變動所造成，而清運處理剩餘土石方及廢
      棄物依約本應由上訴人負責，其清運處理之數量縱超過其
      原估算範圍，亦僅涉得否依系爭契約第6條關於價金調整
      之約定請求加價之問題（詳如下述），要難認因契約成立
      後之客觀事實變動所造成。是上訴人以系爭鑽探報告未顯
      示有系爭營建混合物，其於簽約前無從預知，係於簽約後
      始發現，自有情事變更原則之適用云云，核無可採。是其
      進而依民法第227條之2第1項規定請求被上訴人給付清運
      系爭營建混合物款項，即屬無據。另兩造於此法律關係下
      所爭執：系爭清運費用是否應包括於契約價金範圍內、上
      訴人得請求之款項若干及其前揭請求權是否已罹於時效而
      消滅等項，核與上開結論即不生影響，無一一論列之必要
      ，併予說明。
（四）關於上訴人本於民法第491條第1項規定請求部分：
  １、按稱承攬者，謂當事人約定，一方為他方完成一定之工作
      ，他方俟工作完成，給付報酬之契約。又如依情形非受報
      酬即不為完成其工作者，視為允與報酬。未定報酬額者，
      按照價目表所定給付之；無價目表者，按照習慣給付，民
      法第490條第1項、第491條分著明文。而前揭第491條規定
      ，係定作人與承攬人就承攬人為定作人完成一定之工作之
      承攬契約必要之點達成合意，成立承攬契約後，契約雙方
      就工作報酬金及其計算方式未加約定或約定不明時，始有
      其適用。
  ２、經查，系爭工程係以統包辦理招標，屬統包工程採購契約
      ，且契約價金採總額結算給付，未列入工程數量之項目或
      數量，其已於契約或相關文件載明應由被上訴人施作或供
      應或為上訴人完成履約所必須者，仍應由上訴人負責供應
      或施作，不得據以請求加價一節，則經兩造於系爭契約之
      前言、第6條第6項約明。另關於系爭工程施工期間所生廢
      棄物清運費用概由上訴人負責，亦經兩造於系爭契約第17
      條第4項第2款明載（原審卷(一)第13、14、22頁）。而上訴
      人開挖基地（地下室）為基礎工程施作時，挖除之土方雖
      含有混凝土塊、磚塊、塑膠類及木頭等系爭營建混合物，
      惟挖土、土方及廢棄物之運棄屬上訴人之契約義務，已如
      前述，則上開土方開挖之挖除物（含營建工程剩餘土石方
      、營建廢棄物及其他事業廢棄物）之運棄處理既經契約及
      相關文件載明應由被上訴人施作，且挖土及清運（棄）挖
      除之土石方及各種廢棄物等之施作，復屬完成系爭工程之
      基礎工程及興建系爭工程地下室所必須，揆諸前揭系爭契
      約約定，即應由上訴人負責供應或施作，不得再行請求加
      價或支付相關費用。據此，兩造就系爭工程基礎工程所涉
      工程基地開挖時之挖除（產生）物質之清運（棄），既無
      就工作報酬金及其計算方式未加約定或約定不明之情事，
      即無民法第491條第1項規定之適用，是上訴人依此規定請
      求被上訴人給付清運系爭營建混合物款項，核屬乏據。另
      兩造於此法律關係下爭執：上訴人得請求給付之時期為何
      、款項若干、及其前揭請求權是否已罹於時效而消滅等項
      ，核與上開結論即不生影響，亦無論列之必要，併予說明
      。
五、綜上所述，上訴人依系爭契約第13條第1項第1款、3款約定
    、民法第491條第1項、第179條、第227條之2第1項規定之法
    律關係，請求被上訴人給付系爭營建混合物清運款項41,312
    ,235元，及本案判決確定日起算之法定遲延利息，為無理由
    ，不應准許，其假執行之聲請亦失所附麗，應併予駁回。原
    審就此為上訴人敗訴之判決及駁回其假執行之聲請，於法並
    無不合。上訴意旨指摘原判決不當，求予廢棄改判，為無理
    由，應予駁回。
六、本件事證已臻明確，兩造其餘攻擊防禦方法及所舉證據，核
    與判決結果不生影響，爰不再一一論駁，併此敘明。
七、據上論結，本件上訴為無理由，依民事訴訟法第449條第1項
    、第78條，判決如主文。
中    華    民    國   100    年    8     月    2     日
                    民事第十庭
                        審判長法  官  張宗權
                              法  官  鄭純惠
                              法  官  周玫芳
正本係照原本作成。
如不服本判決，應於收受送達後20日內向本院提出上訴書狀，其
未表明上訴理由者，應於提出上訴後20日內向本院補提理由書狀
（均須按他造當事人之人數附繕本）上訴時應提出委任律師或具
有律師資格之人之委任狀；委任有律師資格者，另應附具律師資
格證書及釋明委任人與受任人有民事訴訟法第466條之1第1項但
書或第2項（詳附註）所定關係之釋明文書影本。
中    華    民    國   100    年    8     月    3     日
                              書記官  林淑貞
附註：
民事訴訟法第466條之1（第1項、第2項）：
對於第二審判決上訴，上訴人應委任律師為訴訟代理人。但上訴
人或其他法定代理人具有律師資格者，不在此限。
上訴人之配偶、三親等內之血親、二親等內之姻親，或上訴人為
法人、中央或地方機關時，其所屬專任人員具有律師資格並經法
院認為適當者，亦得為第三審訴訟代理人。